【裁判字號】    92,重上更(一),139
【裁判日期】    920730
【裁判案由】    毒品危害防制條例
【裁判全文】
臺灣高等法院臺中分院刑事判決              九十二年度重上更(一)字第一三九號
    上  訴  人  臺灣台中地方法院檢察署檢察官
    被      告  王啟雄
    指定辯護人  本院公設辯護人  甲○○
右上訴人因被告違反毒品危害防制條例案件，不服臺灣臺中地方法院八十七年度訴字
第二○一八號，中華民國八十八年二月二十五日第一審判決（起訴案號：臺灣臺中地
方法院檢察署八十七年度偵字第一五二三○號），提起上訴，經判決後由最高法院發
回更審，本院判決如左：
    主      文
上訴駁回。
    理      由
一、公訴意旨略以：被告王啟雄基於販售毒品營利之概括犯意，自民國（下同）八十
    六年十月間起，向綽號「阿狗」之不詳姓名男子，以每四公克甲基安非他命新臺
    幣（下同）一萬元之價格購入後，除部分供己施用外（非法吸用甲基安非他命部
    分，已經原審法院裁定送觀察無繼續施用傾向而為不起訴處分），餘則分裝成小
    包裝，再連續在其台中縣沙鹿鎮古月巷六之一號住處內，以每小包一千元之價格
    ，販售予丙○○（八十九年十月二十六日更名為羅至廷）施用，而為非法販賣第
    二級毒品甲基安非他命，前後共約二十餘次，而為牟取不法利益。嗣於八十七年
    七月二十二日上午十一時三十分許，在上址，經警查獲，並扣得甲基安非他命七
    包（毛重三．九公克），因認被告王啟雄涉犯毒品危害防制條例第四條第二項之
    販賣第二級毒品罪嫌。
二按犯罪事實應依證據認定之，無證據不得推定其犯罪事實；又不能證明被告犯罪
    或其行為不罰者，應諭知無罪之判決，刑事訴訟法第一百五十四條第三百零一
    條第一項分別定有明文。又事實之認定，應憑證據，如不能發現相當證據，或證
    據不足以證明，自不能以推測或擬制之方法，以為裁判基礎；認定不利於被告之
    事實，應依積極證據，苟積極證據不足為不利於被告事實之認定時，即應為有利
    於被告之認定，更不必有何有利之證據；另犯罪事實之認定，應憑真實之證據，
    尚證據是否真實尚欠明顯，自難以擬制推測之方法，為其判斷之基礎；又共同被
    告不利於己之陳述，固得採為其他共同被告犯罪之證據，惟此項不利之陳述，須
    無瑕疵可指，而就其他方面調查，又與事實相符，始得採為其他共同被告犯罪事
    實之認定，亦有最高法最高法院四十年度台上字第八六號、三十年度上字第八一
    六號、五十三年台上字第六五六號、四十六年台上字第四一九號判例可供參憑。
三、本件公訴意旨認被告涉有販賣毒品罪嫌，無非以證人丙○○於警偵訊中指證其向
    被告購買安非他命及查獲當日在被告住處扣得安非他命七包（毛重三．九公克）
    為其論據。惟訊據被告迭於警訊、偵查、原審及本院均堅決否認有右揭販賣安非
    他命之犯行，辯稱：伊並未販賣安非他命，且扣案之安非他命僅供自己施用等語
    。經查：(一)、證人丙○○於警訊時固供稱：伊自八十六年十月起至八十七年四月
    止陸續向被告購買安非他命達二十餘次，八十七年七月二十二日下午十一時二十
    分許係被告主動聯絡並詢問要買多少貨等語（見偵查卷第九頁反面至第十頁），
    嗣後其於檢察官偵訊時雖仍供述伊先後向被告購買二十餘次安非他命，然查獲當
    日有無販賣一事則改口證稱：查獲當天被告是要拿給伊吸用，之前都是被告賣給
    伊的等語（見偵查卷第二十二頁），其供詞前後不一；且證人丙○○於警訊供述
    ：（何時開始吸安非他命？）前案以後都沒吸過等情（見偵查卷第二十二頁），
    則證人丙○○於本案偵、審中供述向被告購買之安非他命，應係供述之前施用毒
    品案件審結前有施用安非他命之事實，惟觀證人丙○○之前科資料顯示其最後一
    次因施用毒品涉案係原審法院八十七年少易字第一一號違反麻醉藥品管理條例案
    ，該案查獲日期係於八十六年二月十九日，於八十七年三月二十四日判決確定，
    證人丙○○所述如係屬實，自應於前案查獲後即八十六年二月十九日起即無施用
    毒品之犯行，又何需自八十六年十八月起至八十七年四月間繼續購買安非他命？
    又證人丙○○於前案為警查獲時供稱：所施用之安非他命均係向乙名住大里市男
    子綽號「諾諭」以每包安非他命膠袋裝一千元購得等情，有警訊筆錄附於原審卷
    可參（見原審卷第四十三頁反面），亦與居住台中縣沙鹿鎮之本案被告無關，足
    見證人丙○○之證詞非無瑕疵。又證人丙○○於本院前審供稱：「（八十七年七
    月二十二日為何到王啟雄家？）是王啟雄打電話給我，問我要不要到他家，到了
    王啟雄家裡，他就安非他命給我，同時警察就來了．．．（前幾天吸食的是跟他
    買的嗎？）對。（七月二十二日王啟雄是否有意賣你安非他命？）應該是，但還
    沒有談，警察就來了。（前天是幾點跟他買的？）是下午的時候，到他家拿。（
    付他多少錢？）一千元，拿了一小包。．．．（從何時就跟王啟雄買安非他命？
    ）八十六年十月就陸續購買了。．．．（從八十七年四月到七月止這期間有無跟
    王啟雄購買安非他命？）有，購買一次。．．．（前後總共跟他購買幾次？）廿
    餘次，約二星期購買一次。」等語（見本院前審卷第五十三頁至第五十四頁反面
    ），然而，其於本院前審所供並未明確敘明何時向被告購買安非他命，又與其警
    訊中所證述：「於民國八十七年七月二十二日十一時許，王啟雄打電話告訴我，
    有非常重要的事，要我立刻到他家，我於十一時二十分許到達王啟雄家中，他立
    刻拿出一批安非他命詢問我要買多少貨，我告訴他我已經戒了，不想購買時，警
    方已經進來查獲」（見偵查卷第十頁）之情節並不相符，其證人丙○○嗣於本院
    本審證稱：「（對你在警訊筆錄說自八十六年十一月起有向被告買安非他命有何
    意見？）我沒有向他購買，是警察叫我這樣講的。（偵查筆錄你說八十六年十一
    月到八十七年四月有向被告買安非他命有何意見？）事實上是他請我的，不是賣
    我的。（為何說他賣你？）他有欠我錢，我要好幾次都沒有還我，他打電話給我
    ，我過去，我以為他要給我錢，我去他家時，警察就來了，我記恨他害我。（你
    在本院前審說是前幾天他給我的？有何意見？）是他請我的。（本院前審有說是
    被抓到前天下午到他家買的，有何意見？）不是向他買的，我是要向他要錢，他
    沒有錢還我。」等語（見本院本審卷第二十五至二十七頁），前後所供互有矛盾
    而有瑕疵。是以，非可僅據證人丙○○有瑕疵之供詞，據為認定不利被告之依據
    。(二)、本件雖扣得安非他命七包，其毛重三‧九公克，淨重二．九八一０公克，
    驗餘二．九一四八克，有扣押物品清單及憲兵司令部刑事鑑識中心八十九年九月
    一日綱得字第一一五七八號鑑驗通知書在卷可參（見偵查卷第二十四頁；本院
    前審卷第八十五頁），惟並未同時扣得被告供販賣安非他命所用之工具或帳簿等
    物，而扣得毒品之數量，僅係可供一人於短期內施用完畢，亦非鉅量，且被告確
    有施用第二級毒品安非他命之犯行，有為警查獲當時所採集之尿液經檢驗結果確
    呈甲基安非他命陽性反應，經臺灣臺中地方法院檢察署檢察官以八十七年度偵字
    第一五二二九號聲請本院裁定觀察察勒戒處所觀察勒戒，且經本院裁定准許將被
    告送觀察勒戒，認無繼續施用傾向後，由台灣台中地方法院檢察署檢察官處分不
    起訴，有台灣台中地方法院檢察署刑案資料查註紀錄表一份在卷可稽，是被告辯
    稱扣案之安非他命係供己施用，尚可採信。
四、綜上所述，本件顯無從僅執被告持有上開供施用之安非他命及證人丙○○前後不
    一之有瑕疵之陳述，而無相關證據作為佐證之下，即遽以丙○○有瑕疵之指述作
    為認定被告有罪之唯一證據，此外復查無其他積極之證據，足資證明告涉有上開
    公訴人所指之販賣安非他命之罪嫌，自難以該罪相繩，依前揭說明，原審為被告
    無罪判決之諭知，核無不當，檢察官仍執陳詞指摘原判決諭知被告無罪為不當，
    請求撤銷改判，惟未有更積極之證據可據為不利被告之認定，檢察官之上訴為無
    理由，應予駁回。
據上論斷，應依刑事訴訟法第三百六十八條，判決如主文。
本案經檢察官乙○○到庭執行職務。
中      華      民      國      九十二     年     七      月    三十    日
                                臺灣高等法院臺中分院刑事第七庭
                                      審判長法  官  林  榮  龍
                                            法  官  黃  日  隆
                                            法  官  江  錫  麟
右正本證明與原本無異。
檢察官得上訴。
被告不得上訴。
如不服本判決應於收受送達後十日內向本院提出上訴書狀，其未敘述上訴之理由者並
得於提起上訴後十日內向本院補提理由書（均須按他造當事人之人數附繕本）。
                                            書記官  陳  振  海
中      華      民      國      九十二     年     八      月     一     日
                                                                        Ｒ


司法院資訊處製作；財團法人民間司法改革基金會備份。
